臺灣高等法院高雄分院刑事判決
111年度上易字第155號
上  訴  人  
即  被  告  董宗岳




上列上訴人因業務侵占案件，不服臺灣橋頭地方法院110年度審
易字第729號，中華民國111年2月14日第一審判決（起訴案號：
臺灣橋頭地方檢察署110年度偵字第5180號），提起上訴，本院
判決如下：
    主  文
上訴駁回。
    理  由
一、按依刑事訴訟法第350條、第361條、第362條、第367條規定
    ，不服地方法院之第一審判決而上訴者，須提出上訴書狀，
    並應敘述具體理由，為上訴必備之程式；其所提出之書狀未
    敘述上訴理由，或僅曾以言詞陳述上訴理由者，均應於上訴
    期間屆滿後20日內補提理由書於第一審法院。第一審法院經
    形式審查，認逾期未補提上訴理由者，應定期間先命補正；
    逾期未補正者，為上訴不合法律上之程式，應以裁定駁回。
    倘已提出上訴理由，但所提非屬具體理由者，則由第二審法
    院以上訴不合法律上之程式，判決駁回。而所謂具體理由，
    必係依據卷內既有訴訟資料或提出新事證，指摘或表明第一
    審判決有何採證認事、用法或量刑等足以影響判決本旨之不
    當或違法，而構成應予撤銷之具體事由，始克當之（例如：
    依憑證據法則具體指出所採證據何以不具證據能力，或依憑
    卷證資料，明確指出所為證據證明力之判斷如何違背經驗、
    論理法則）；倘僅泛言原判決認定事實錯誤、違背法令、量
    刑失之過重或輕縱，而未依上揭意旨指出具體事由，或形式
    上雖已指出具體事由，然該事由縱使屬實，亦不足以認為原
    判決有何不當或違法者（例如：對不具有調查必要性之證據
    ，法院未依聲請調查亦未說明理由，或援用證據不當，但除
    去該證據仍應為同一事實之認定），皆難謂係具體理由，俾
    與第二審上訴制度旨在請求第二審法院撤銷、變更第一審不
    當或違法之判決，以實現個案救濟之立法目的相契合，並節
    制濫行上訴（最高法院97年度台上字第892號刑事判決意旨
    參照）。又不服地方法院之第一審判決而具狀提出刑事上訴
    狀並敘明上訴理由，依刑事訴訟法第361條第2項條文、立法
    修正理由及上開最高法院判決意旨，被告倘已提出上訴理由
    ，但所提非屬具體理由者，第二審法院得以上訴不合法律上
    之程式，以判決駁回之。至於上訴理由是否具體，係屬第二
    審法院審查範圍，且不在命補正之列（參見法院辦理刑事訴
    訟案件應行注意事項第162點），合先敘明。
二、經查：
㈠、本件上訴人即被告董宗岳（下稱被告）犯刑法第336條第2項
    之業務侵占罪，原審敘明被告雖曾因妨害風化案件，經原審
    法院判處有期徒刑3月確定，並甫於108年8月15日易科罰金
    執行完畢，5年內故意再犯本件有期徒刑以上之罪，固符合
    刑法第47條第1項累犯之規定，然考量被告上開構成累犯之
    犯行與本件所犯之罪名、罪質均有不同，犯罪之態樣亦甚有
    差異，認被告尚難認有何特別惡性存在，亦難認其所處刑罰
    之反應力非無成效，若僅因本件係於前案執行完畢後5年內
    所犯即一律加重最低本刑，顯不符罪刑相當原則（司法院釋
    字第775號解釋意旨參照），是就被告本件所犯之罪，未依
    刑法第47條累犯規定加重其刑之旨；復審酌被告被告受僱於
    告訴人新竹物流股份有限公司（下稱告訴人），不思謹守職
    責分際，竟將業務上經手之貨品侵占入己轉賣獲利，雖被告
    侵占之手機已發還告訴人，仍造成告訴人對被告職務上之信
    賴受損，且被告轉賣侵占之手機，仍獲有不法所得之價金，
    並造成不知情之收購者邱○○（即亞○通訊行）已支付價金卻
    無法取得手機之損害，惟念及被告犯後已坦承犯行，態度尚
    可，且業於原審審理中與被害人邱○○達成調解，除已先行給
    付4,500元外，餘額3萬元則定期賠償邱○○所受損害，堪認尚
    具悔意；兼衡被告自陳之教育程度、目前工作、收入、未婚
    、需扶養父母等一切情狀，量處被告有期徒刑6月，併諭知
    易科罰金之折算標準。經核原審判決詳敘所憑證據及認定理
    由，從形式上觀察，並無認定事實錯誤或違背法令之情形，
    就量刑方面，亦已審酌被告犯罪之一切情狀而量處最低刑度
    ，要屬妥適。
㈡、被告收受原審判決，提出上訴理由狀以其深感悔悟，被告係
    因公司停業，又有債務需償還，始犯下本案，且被告已與被
    害人邱○○（即亞○通訊行）達成和解，目前已清償2期，之前
    所稱之月薪，以被告目前在外之租屋費用、要償還被害人及
    其他債務、扶養家人之費用，每月已所剩無幾，原審量刑過
    重，請給予自新機會云云。惟按刑罰之量定，屬法院自由裁
    量之職權行使，應審酌刑法第57條所列各款事由及一切情狀
    ，為酌量輕重之標準，並非漫無限制；量刑輕重係屬事實審
    法院得依職權自由裁量之事項，苟已斟酌刑法第57條各款所
    列情狀而未逾越法定刑度，不得遽指為違法；且在同一犯罪
    事實與情節，如別無其他加重或減輕之原因，下級審量定之
    刑，亦無過重或失輕之不當情形，則上級審法院對下級審法
    院之職權行使，原則上應予尊重（最高法院72年台上字第66
    96號、75年台上字第7033號判例及85年度台上字第2446號判
    決意旨參照）。原審既已本於被告之責任為基礎，具體斟酌
    刑法第57條所列情形而為量定，且被告所犯之罪名為刑法第
    336條第2項之業務侵占罪，其法定刑為6月以上5年以下有期
    徒刑，得併科9萬元以下之罰金，因此，原審兼酌上情量定
    者已經是法定之最低度刑，顯無過重之情；被告未視原審已
    說明未依累犯加重其刑及已量予最低刑度之旨，猶上訴指摘
    原審量刑過重云云，洵屬無據。
㈢、綜上所述，本院依形式上觀察，認原審判決認事用法俱無違
    法或不當之處，量刑亦屬從輕，被告上訴理由並未依據卷內
    既有訴訟資料或提出新事證，指摘或表明第一審判決有何採
    證認事、用法或量刑等足以影響判決本旨之不當或違法，而
    構成應予撤銷之具體事由，自非屬得上訴第二審之具體理由
    。揆諸上開規定及說明，本件被告之上訴並無具體理由而不
    合法定程式，應予駁回，並不經言詞辯論為之。
三、據上論斷，應依刑事訴訟法第367條前段、第372條，判決如
    主文。
中　　華　　民　　國　　111 　年　　4 　　月　　28　　日
                  刑事第五庭    審判長法  官  簡志瑩
                                      法  官  張盛喜
                                      法  官  陳美燕
以上正本證明與原本無異。
不得上訴。 
中　　華　　民　　國　　111 　年　　4 　　月　　28　　日
                                      書記官  洪以珊
附錄本案論罪科刑法條全文：
中華民國刑法第336 條
對於公務上或因公益所持有之物，犯前條第1 項之罪者，處1 年
以上7 年以下有期徒刑，得併科15萬元以下罰金。
對於業務上所持有之物，犯前條第1 項之罪者，處6 月以上5 年
以下有期徒刑，得併科9 萬元以下罰金。
前二項之未遂犯罰之。